行　政　法　院　判　決　　　　　　　　　　　　　八十八年度判字第三七九八號
　　原　　　告　耐用水泥製品股份有限公司
　　　　　　　　　　　　　　　.
　　代　表　人　甲○○
　　被　　　告　苗栗縣稅捐稽徵處
右當事人間因營業稅事件，原告不服財政部中華民國八十七年七月二十日台財訴第0
00000000號再訴願決定，提起行政訴訟。本院判決如左︰
　　主  文
原告之訴駁回。
　　事  實
緣原告於七十九年八月、九月間，無進貨事實，分別取得成嘉鋼鐵企業有限公司（
下稱成嘉公司）及哲盛鋼鐵貿易有限公司（下稱哲盛公司）開立之統一發票，銷售額
共計新台幣（下同）二、○○一、七五○元，稅額一○○、○八七元，充作進項憑證
，申報扣抵銷項稅額。案經被告審理違章成立，除補徵營業稅外，並按所漏稅額科處
十五倍罰鍰一、五○一、三○○元（計至百元止）。原告不服，申請復查，有關違反
營業稅法科處罰鍰部分，經被告依修正後營業稅法第五十一條第五款規定，改處所漏
稅額八倍罰鍰，計八○○、六○○元，補徵營業稅部分，則仍予維持原核定。原告不
服，訴經台灣省政府訴願決定將原處分關於違反營業稅法科處罰鍰部分撤銷，著由被
告另為處分，其餘訴願駁回。原告仍就補徵營業稅部分，提起再訴願，亦遭駁回，遂
提起行政訴訟。茲摘兩造訴辯意旨如次：
原告起訴意旨略謂︰一、司法院釋字第三三七號解釋：按營業稅法第五十一條第五款
規定納稅義務人虛報進項稅額者，除追繳稅款外，並按所漏稅額處罰鍰。依此意旨，
自應以納稅義務人有虛報進項稅額，並因而逃漏稅款者，始得據以追繳稅款及處罰。
鈞院八十三年度判字第二四四六號判決，亦認營業人取得實際交易對象所開立統一發
票或虛設行號所開立發票，而實際上無營業之事實，苟其已依法申報繳納所開立統一
發票應納之營業稅，則營業人之所為，尚無逃漏營業稅情形，自無逕對之補徵稅款，
並依營業稅法第五十一條第五款處罰之餘地。又營業人作為進項憑證之統一發票，其
開立者是否申報繳納營業稅，為營業人之所為，是否構成逃漏稅款之要件，自應由稽
徵機關負舉證之責，且統一發票有無申報繳納營稅，稅捐稽機關一查即知，殊無命由
營業人證明之理。二、原告不但取有支付貨款及進項稅額之證明單，並有台北市稅捐
稽徵處中南分處證明該項稅額已依法報繳，同時更有成嘉公司林進安、哲盛公司、沈
文龍親筆說明進貨事實及付款情形之聲明書。而被告並未就有無進貨事實進行調查，
復無進貨情形及貨款支付等事實審核之資料，僅依據調查局調查筆錄及法院判決書作
為補稅依據，有違上開解釋及判決意旨。三、綜上所述，請判決撤銷原處分及一再訴
願決定等語。
被告答辯意旨略謂︰一、按「營業人當期銷項稅額，扣減進項稅額後之餘額，為當期
應納或溢付營業稅額。」、「進項稅額，指營業人購買貨物或勞務時，依規定支付之
營業稅額。」、「營業人左列進項稅額，不得扣抵銷項稅額：一、購進之貨物或勞務
未依規定取得並保存第三十三條所列之憑證者。」及「營業人以進項稅額扣抵銷項稅
額者，應具有載明其名稱、地址及統一編號之左列憑證：一購買貨物或勞務時，所取
得載有營業稅額之統一發票。」分別為營業稅法第十五條第一、三項、第十九條第一
項第一款及第三十三條第一款所明定。二、原告於七十九年八月、九月間分別取得成
嘉公司及哲盛公司開立之統一發票，銷售額共計二、○○一、七五○元，稅額一○○
、○八七元，作為進項憑證，扣抵銷項稅額。經查成嘉公司、哲盛公司與原告間並無
進貨事實，業經法務部調查局北部地區機動組取具渠等代表人林進安、沈文龍二人之
調查筆錄、帳冊等資料，並經台灣桃園地方法院八十一年訴字第七十六號刑事判決書
認定林、沈二人明知其負責之公司並無實際交易事實，虛偽開立統一發票，以不正當
之方法幫助他人逃漏營業稅。則據前開法務部調查局北部地區機動組製作之成嘉公司
、哲盛公司代表人之調查筆錄、帳冊以及台灣桃園地方法院八十一年訴字第七十六號
刑事判決書等資料，認定成嘉公司、哲盛公司既為無進銷事實之虛設行號，則原告自
無可能與其有交易關係，其取具上開二公司開立之統一發票，依法即不得扣抵，其逕
予申報扣抵銷項稅額與法即有未合，被告依法補徵營業稅一○○、○八七元，應屬適
法。三、按我國現行加值型營業稅係就各個銷售階段之加值額分別予以課稅之多階段
銷售稅，各銷售階段之營業人皆為營業稅之納稅義務人，尚不能僅以最後銷售階段之
營業人已報繳營業稅，即認定其他銷售階段之營業人當無逃漏營業稅，故虛設之公司
縱有申報營業稅，政府亦無收到應收之稅款，自難謂無逃漏。又鈞院判決在未核定為
判例前，並無通案之拘束力，本件原告主張之鈞院八十三年判字第二四四六號判決係
屬另案，對本案並無拘束力，被告依法補徵原告營業稅，並無違誤。四、綜上所述，
原告之訴為無理由，請判決駁回等語。
　　理  由
按「營業人當期銷項稅額，扣減進項稅額後之餘額，為當期應納或溢付營業稅額。」
、「進項稅額，指營業人購買貨物或勞務時，依規定支付之營業稅額。」、「營業人
左列進項稅額，不得扣抵銷項稅額：一、購進之貨物或勞務未依規定取得並保存第三
十三條所列之憑證者。」及「營業人以進項稅額扣抵銷項稅額者，應具有載明其名稱
、地址及統一編號之左列憑證：一購買貨物或勞務時，所取得載有營業稅額之統一發
票。」分別為營業稅法第十五條第一、三項、第十九條第一項第一款及第三十三條第
一款所明定。本件原告於七十九年八月、九月間，無進貨事實，分別取得成嘉公司
及哲盛公司開立之統一發票，銷售額共計二、○○一、七五○元，稅額一○○、○八
七元，充作進項憑證，申報扣抵銷項稅額。案經被告審理違章成立，除補徵營業稅外
，並按所漏稅額科處十五倍罰鍰一、五○一、三○○元（計至百元止）。原告申請復
查，有關違反營業稅法科處罰鍰部分，經被告依修正後營業稅法第五十一條第五款規
定，改處所漏稅額八倍罰鍰，計八○○、六○○元，補徵營業稅部分，則仍予維持原
核定。原告訴經台灣省政府訴願決定將原處分關於違反營業稅法科處罰鍰部分撤銷，
著由被告另為處分，其餘訴願駁回。原告仍就補徵營業稅部分，循序起訴謂其確有向
成嘉公司、哲盛公司進貨而取得前述統一發票，並取有支付貨款及進項稅額之證明單
，復有台北市稅捐稽徵處中南分處證明該項稅額已依法報繳，更有成嘉公司林進安、
哲盛公司沈文龍親筆說明進貨事實及付款情形之聲明書等資料，被告未詳予明察，遽
為補徵營業稅處分，即有違誤（詳如事實欄所載）云云。經查成嘉公司、哲盛公司與
原告間並無進貨事實，業經法務部調查局北部地區機動組取具渠等代表人林進安、沈
文龍二人之調查筆錄、帳冊等資料，並經台灣桃園地方法院八十一年訴字第七十六號
刑事判決書認定林、沈二人明知其負責之公司並無實際交易事實，虛偽開立統一發票
，以不正當之方法幫助他人逃漏營業稅。有各該文書資料附原處分卷可稽。則被告據
前開法務部調查局北部地區機動組製作之成嘉公司、哲盛公司代表人之調查筆錄、帳
冊以及台灣桃園地方法院八十一年訴字第七十六號刑事判決書等資料，認定成嘉公司
、哲盛公司為無進銷事實之虛設行號，則自無可能與原告有交易關係，即屬有據。又
原告於七十九年度營利事業結算申報，以前述未實際進貨之統一發票，虛列進貨成本
，逃漏營利事業所得稅，亦經本院八十七年度判字第二二九七號判決認定在案，足供
本件參酌。另我國現行加值型營業稅係就各個銷售階段之加值額分別予以課稅之多階
段銷售稅。各銷售階段之營業人皆為營業稅之納稅義務人。且就營業人有進貨事實而
取得非實際交易對象之虛設行號所開立之統一發票，充作進項憑證申報扣抵銷項稅額
之情形而言，因虛設之公司行號為牟取不法之利益，在無銷售貨物或勞務之事實而虛
開統一發票後，通常另行取得其他虛偽之進項憑證申報扣抵該虛開發票所產生之銷項
稅額，使其實際繳納之稅額甚為有限，甚或無繳納任何稅款，亦即前一階段之虛設行
號僅繳納些微稅款，甚或不繳納稅款，而後一階段取得該虛設行號發票之營業人，卻
將發票所載稅額全數扣抵，使國庫蒙受重大損失，故不能以前一階段虛設行號有申報
繳納部分稅款，即認定後一階段取得該虛設行號發票申報扣抵之營業人並無逃漏稅。
至原告所舉成嘉公司林進安、哲盛公司沈文龍聲明書及支付貨款證明等資料，其內容
與林、沈二人在法務部調查局應訊時所為陳述不符，自無足取。原告既持前述未依規
定取得之統一發票，申報扣抵銷項稅額，而逃漏營業稅，被告予以補徵，自與司法院
釋字第三三七號解釋無違。又本院八十三年度判字第二四四六號判決，係就營業人有
進貨事實之情形立論，情節有別，亦無從比附援引。從而，原告各該主張，要非可採
。原處分及一再訴願決定，核與首揭規定相符，俱無違誤之處。原告起訴意旨，非有
理由，應予駁回。兩造其餘訴辯事由，與判決結果無影響，不另申論，併此明。
據上論結，本件原告之訴為無理由，爰依行政訴訟法第二十六條後段，判決如主文。
中    華    民    國     八十八      年      十      月     二十八      日
                    行 政 法 院 第 一 庭
                                審 判 長 評  事      黃  綠  星
                                         評  事      藍  獻  林
                                         評  事      黃  璽  君
                                         評  事      廖  宏  明
                                         評  事      鄭  忠  仁
右  正  本  證  明  與  原  本  無  異
                                         法院書記官  邱  彰  德
中    華    民    國     八十八      年     十一     月       一        日
